【裁判字號】    99,簡上,212
【裁判日期】    990430
【裁判案由】    詐欺
【裁判全文】
臺灣桃園地方法院刑事判決             99年度簡上字第212號
上  訴  人  臺灣桃園地方法院檢察署檢察官
上  訴  人
即  被  告  甲○○
上列上訴人因被告詐欺案件，不服本院刑事法庭於民國99年1 月
20日所為之99年度壢簡字第78號第一審刑事簡易判決（聲請簡易
判決處刑案號：98年度偵字第25316 號），提起上訴，本院管轄
之第二審合議庭判決如下：
    主  文
原判決撤銷。
甲○○幫助意圖為自己不法之所有，以詐術使人將本人之物交付
，處有期徒刑肆月，如易科罰金，以新臺幣壹仟元折算壹日。
    事  實
一、甲○○能預見將自己帳戶存摺、提款卡、密碼交與不詳身分
    之人使用，足供他人作為詐騙財物匯款之工具，竟仍基於幫
    助詐欺取財之不確定故意，於民國98年3 月11日（聲請簡易
    判決處刑書誤載為12日）下午某時，在桃園縣中壢市○○路
    之好樂迪KTV 前，將其前所申辦中國信託商業銀行中壢分行
    （下簡稱中國信託），帳號000000000000號帳戶之存摺、提
    款卡、密碼，交付予真實姓名年籍不詳之人。而該姓名年籍
    不詳之人所屬之詐騙集團之成員，即意圖為自己不法之所有
    ，於98年3 月8 日晚間10時許，先由成員之一佯裝係博客來
    書局（下簡稱博客來）客服人員而撥打電話予乙○○，表示
    乙○○先前在網路上向博客來購買書籍之交易，因電腦系統
    異常，需至郵局取消交易，使乙○○陷於錯誤，而於電話中
    與另一集團成員所佯稱之郵局員工約定在同年月12日晚間至
    提款機取消交易。後於該日晚間8 時44分許，該佯裝為郵局
    之員工即依約撥打電話予乙○○，並指示乙○○至址設新竹
    縣竹北市○○○路65號之便利商店內，先以中國信託設在該
    商店之自動櫃員機自乙○○之帳戶中提領共120,000 元後，
    再全數以無摺存款之方式，存入甲○○之上開帳戶中，並經
    詐騙集團所屬成員提領一空。嗣因乙○○事後發覺受騙而報
    警處理，始知上情。
二、案經臺北縣政府警察局土城分局報請臺灣板橋地方法院檢察
    署檢察官呈請臺灣高等法院檢察署檢察長令轉臺灣桃園地方
    法院檢察署檢察官偵查後聲請以簡易判決處刑。
    理  由
一、被告甲○○固不否認有於上開所述時、地，將所申辦之中國
    信託帳戶存摺、金融卡及密碼（下稱存摺等物）交予他人，
    惟矢口否認有何幫助詐欺犯行，辯稱：其當初係為求職，而
    依刊登於自由時報之求職廣告欄所載之電話，與1 名自稱「
    高經理」之男子應徵外務司機工作，且因「高經理」表示公
    司所收帳款均以外務司機之帳戶收付，故要求其提供銀行帳
    戶之存摺等物做測試，其乃依「高經理」之指示，在98年 3
    月11日，前往好樂迪KTV 前，將之交予不詳之男子，是其乃
    係於被詐騙之情形下而交付存摺等物，並無幫助他人犯罪之
    意思，其亦係被害人云云。經查：
    (一)本案被告將其所申辦中國信託帳戶之存摺等物交付予不詳
      之人後，該人所屬詐騙集團之成員即以網路購物之電腦系
      統異常需取消交易為由，使乙○○陷於錯誤，而匯款共12
      0,000 元至被告所有帳戶中一節，為被告所供承不諱，並
      核與乙○○於警詢中陳述遭詐騙之經過相符，此外，復有
      中國信託98年11月20日中信銀字第09822271213612號函所
      附開戶基本資料、存款系統歷史交易查詢報表對帳單，及
      自動櫃員機交易明細表等件在卷可稽，自堪以認定。
    (二)被告雖以前揭情詞置辯，惟查：
      1.按金融存款帳戶，事關存戶個人財產權益之保障，與存
        戶之金融卡、密碼結合，其專屬性、私密性更形提高，
        除非本人或與本人具相當密切關係者，難認有何理由可
        自由流通使用存摺等物，一般人亦有應妥為保管存摺等
        物，以防止被他人冒用之認識，縱有特殊情況偶有將存
        摺等物交付他人之需要，亦必深入瞭解其用途後再行提
        供使用，恆係吾人日常生活經驗與事理之然。況時下以
        人頭帳戶詐騙被害人匯款之行為甚為猖獗，此經媒體廣
        為報導，政府機關及各家金融行庫尚多次呼籲民眾應謹
        慎控管已有帳戶且勿交付個人帳戶以免淪為詐騙者之幫
        助工具，是依一般人之智識及社會生活經驗，對於悖於
        常情而要求他人交付帳戶者，係以遂行存提款紀錄不易
        循線追查為目的，進而將該帳戶用於不法用途此節，應
        可產生合理之懷疑，而不隨意將帳戶交出而成為他人犯
        罪之幫兇，合先敘明。
      2.本案被告係因求職而交付中國信託帳戶之存摺等物之情
        ，固據提出自由時報之求職分類廣告為證，且被告是時
        使用之「0000000000」門號行動電話，亦確自98年3 月
        11日起，即與上揭報紙上刊登「薇閣經紀公司誠徵外務
        司」廣告所記載之「0000000000」門號行動電話有通聯
        紀錄，此有遠傳電信股份有限公司98年11月27日遠傳（
        企管）字第09811106717 號函所附電信費帳單暨通話明
        細可佐，而堪信為真。然被告為專科畢業，且為本案犯
        行時已年逾40，衡情並非毫無社會閱歷或智識程度異常
        之人，又一般求職者於應徵時，僅需提供帳戶帳號以供
        薪資轉帳已足，並無提供存摺正本、提款卡及密碼之必
        要，而被告於本院審理中亦供承此並非其之第一份工作
        ，且先前之工作均無庸提供帳戶之存摺等物等語，即堪
        認被告對於存摺等物乃有關個人財產、身分之物品，於
        今日社會中若不慎淪落於他人手中，極易被利用作為與
        財產有關之犯罪工具，應已有所認識。惟被告依電話中
        「高經理」之指示而前往好樂迪KTV 時，對於前來向其
        收受帳戶存摺等物之人之身份或公司之相關資訊並未詳
        加詢間，亦未要求該人出示公司識別證或相關證明文件
        ，則其就此等應先查證之事項竟爾未先查證，即將之全
        數率予交付素不相識、從未聯絡之人，且未留下該人之
        聯絡方式，要難認與常理相符。準此，被告對其上開帳
        戶交付他人後，係提供詐騙集團作為人頭帳戶使用，藉
        以存、提詐欺他人所得之款項並逃避追查之情，縱非出
        於確信，亦應有所認識，而被告仍執意為之，其顯然具
        備縱使遭人利用其金融帳戶實施詐欺犯罪亦不違背其本
        意之未必故意，至為灼然，是被告空言辯稱其僅係受害
        人云云，自非可採。
    (三)被告雖另辯稱其於交付上開存摺等物後，在98年3 月13日
      發覺不妥，即向中國信託為帳戶提款卡之掛失，事後並查
      知當日向其收受存摺等物之人所騎乘機車之車牌號碼為8F
      X －657 ，可證其確無幫助詐欺之故意，並聲請調查該機
      車車主及刊登上揭自由時報求職分類廣告者究係何人云云
      ，再查：被告聲請本院查明上開機車及刊登廣告之人，無
      非係為證明其確係因求職而交付中國信託帳戶之存摺等物
      ，惟此業經本院所認定如上，自無庸再予詳加調查；又被
      告於98年3 月13日確有向中國信託之24小時服務專線辦理
      提款卡掛失業務之情，雖亦據本院向中國信託函查屬實，
      有中國信託99年4 月14日中信銀字第09922271204870號函
      在卷可憑，然既被告於交付帳戶之存摺等物之際，即具有
      幫助詐欺取財之未必故意，當不因其事後有向銀行掛失或
      查明向其收受帳戶存摺等物之人之真實身分，即可使本院
      為有利於被告之認定，是本院認被告此部分所辯仍不足採
      ，且其調查證據之聲請，亦無必要，再予敘明。
    (四)綜上所述，本案事證明確，被告犯行洵堪認定，應依法論
      科。
二、核被告甲○○所為，係犯刑法第30條第1 項前段、第339 條
    第1 項之幫助詐欺取財罪，其以幫助他人遂行詐欺取財犯行
    之意思而參與犯罪構成要件以外之行為，為幫助犯，依刑法
    第30條第2 項之規定，減輕其刑。原審予以論罪科刑，固非
    無見。惟查：按刑事審判旨在實現刑罰權分配之正義，故法
    院對於有罪被告之科刑，固為實體法上賦予法院得為自由裁
    量之事項，但此項職權之行使，並非得恣意為之，仍應受罪
    刑相當原則之支配，審酌刑法第57條所列各款應注意之事項
    及一切情狀為之，使輕重得宜，罰當其罪，以契合法律授權
    之目的及社會之法律感情。而「犯罪行為人違反義務之程度
    」及「犯罪所生之危害或損害」及「犯罪後之態度」，分別
    為刑法第57條第8 款、第9 款及第10款規定科刑時應審酌之
    情狀之一，法院量刑時，自應併加以審慎斟酌，以求量刑之
    妥適。經查：本案被告對詐欺集團人員取走其所申辦之中國
    信託帳戶之存摺等物，將可能作為詐騙取款匯款之帳戶，竟
    仍執意交付之，且造成被害人乙○○受有120,000 元之損失
    ，非屬輕微，自應受相當之非難，乃原審僅量處被告拘役50
    日，尚無法平撫被害人所受損害，並修復雙方感情，難謂輕
    重得宜，罰當其罪。是被告上訴意旨猶以前揭情詞否認犯行
    ，指摘原判決不當，雖無理由，應予駁回，然檢察官上訴意
    旨，循被害人請求，以上開具體事由指摘原判決量刑過輕，
    為有理由，自應由本院予以撤銷改判。爰審酌被告將帳戶提
    供予詐騙集團使用，影響社會正常交易安全，增加被害人尋
    求救濟之困難，並使犯罪之追查趨於複雜，危害社會甚鉅，
    且於犯後仍一再飾詞狡辯，毫無悔意，復迄未與被害人達成
    和解，及兼衡被害人所受損失輕重等一切情狀，量處如主文
    所示之刑，並諭知易科罰金之折算標準（被告於為本案犯行
    後，刑法第41條第1 項前段雖業經修正公布施行，惟修正後
    之規定僅係將原條文中「個」字刪除以使法律用語明確，是
    對被告而言，並無有利、不利之情形，非屬法律之變更，自
    無庸為新舊法之比較，附此敘明）。
據上論斷，應依刑事訴訟法第455 條之1 第3 項、第369 條第 1
項前段、第373 條、第364 條、第299 條第1 項前段，刑法第30
條第1 項前段、第2 項、第339 條第1 項、第41條第1 項前段，
刑法施行法第1 條之1 第1 項、第2 項前段，判決如主文。
本案經檢察官馮浩庭到庭執行職務。
中    華    民    國    99    年    4     月    30    日
                    刑事第十庭  審判長法  官  江德民
                                      法  官  黃鏡芳
                                      法  官  蘇昌澤
以上正本證明與原本無異。
不得上訴。
                                      書記官  李佳穎
中    華    民    國    99    年    4     月    30    日
附錄論罪科刑依據之法條：
中華民國刑法第339條
（普通詐欺罪）
意圖為自己或第三人不法之所有，以詐術使人將本人或第三人之
物交付者，處 5 年以下有期徒刑、拘役或科或併科 1 千元以下
罰金。
以前項方法得財產上不法之利益或使第三人得之者，亦同。
前二項之未遂犯罰之。

司法院資訊處製作；財團法人民間司法改革基金會備份。
